【裁判字號】    99,易,1938
【裁判日期】    990727
【裁判案由】    毒品危害防制條例
【裁判全文】
臺灣板橋地方法院刑事判決              99年度易字第1938號
公  訴  人  臺灣板橋地方法院檢察署檢察官
被      告  甲○○
上列被告因違反毒品危害防制條例案件，經檢察官提起公訴（99
年度毒偵字第4880號），由本院裁定改依簡式審判程序審理，並
判決如下：
    主  文
甲○○施用第貳級毒品，累犯，處有期徒刑伍月，如易科罰金，
以新臺幣壹仟元折算壹日。
    事  實
一、甲○○前曾於民國87年間因施用毒品案件，經臺灣板橋地方
    法院（下稱本院）以87年度毒聲字第1821號裁定送觀察、勒
    戒後，認有繼續施用毒品之傾向，再由本院以87年度毒聲字
    第2248號裁定令入戒治處所施以強制戒治，此間因戒治成效
    經評定為合格認無繼續戒治之必要，經本院以88年度毒聲字
    第2193號裁定停止戒治，所餘戒治期間付保護管束，並於戒
    治期滿後，由臺灣板橋地方法院檢察署檢察官於89年3 月23
    日以89年度戒毒偵字第12號為不起訴處分；復於89年間因施
    用第2 級毒品案件，經本院89年度易字第1940號判處有期徒
    刑7 月確定（強制戒治部分，於90年4 月20日執行完畢釋放
    ）；又於90年間因施用第2 級毒品案件，經本院以91年度易
    字第693 號判處有期徒刑10月確定（強制戒治部分，於92年
    9 月10日執行完畢釋放）；再於93年間因施用第2 級毒品案
    件，經本院以93年度易字第693 號判決判處有期徒刑1 年確
    定；另於95年間因施用第2 級毒品案件，經本院95年度易字
    第1517號判處有期徒刑1 年2 月確定，其後再由本院96年度
    聲減字第1114號裁定減刑為有期徒刑7 月，經接續執行後，
    甫於96年7 月16日執行完畢，詎其猶不知悔改，且未戒除毒
    癮，竟又基於施用第2 級毒品甲基安非他命之犯意，於99年
    4 月5 日晚上7 時許，在其位於臺北縣中和市○○街14巷35
    號住處內，以將甲基安非他命置於鋁箔紙上燒烤之方式，施
    用毒品甲基安非他命1 次，嗣於同年4 月6 日15時30分許，
    為警通知其到場採尿送驗之結果，呈毒品安非他命類陽性反
    應，始循線查悉上情。
二、案經臺北縣政府警察局中和第一分局報告臺灣板橋地方法院
    檢察署檢察官偵查起訴。
    理  由
一、上開犯罪事實，業經被告甲○○於本院審理時自白不諱，並
    有台灣檢驗科技股份有限公司99年5 月11日 UL/2010/40713
    號濫用藥物檢驗報告、臺北縣政府警察局中和第一分局毒品
    危害防制條例案件犯罪嫌疑人姓名及代碼對照表各 1份附卷
    可稽，足認被告自白要與事實相符。再者，被告有事實欄所
    示之施用毒品前科，亦有臺灣高等法院被告前案紀錄表 1份
    在卷可參，是以被告犯本件施用毒品甲基安非他命之罪，其
    事證明確，應依法論科。
二、按施用第1 、2 級毒品為犯罪行為，毒品危害防制條例第10
    條定有處罰明文。故施用第1 、2 級毒品者，依上揭規定本
    應科以刑罰，惟基於刑事政策，對合於一定條件之施用者，
    則依同條例第20條、第23條之規定，施以觀察、勒戒或強制
    戒治之保安處分。又毒品危害防制條例於92年7 月9 日修正
    公佈，自93年1 月9 日施行。其中第20條、第23條將施用毒
    品之刑事處遇程式，區分為「初犯」及「5 年內再犯」、「
    5 年後再犯」。依其立法理由之說明：「初犯」，經觀察、
    勒戒或強制戒治後，應為不起訴處分或不付審理之裁定；「
    5 年內再犯」者，因其再犯率甚高，原實施之觀察、勒戒及
    強制戒治既已無法收其實效，爰依法追訴或裁定交付審理。
    至觀察、勒戒或強制戒治執行完畢釋放後，「5 年後再犯」
    者，前所實施之觀察、勒戒或強制戒治已足以遮斷其施用毒
    品之毒癮，為期自新及協助其斷除毒癮，仍適用「初犯」規
    定，始應先經觀察、勒戒、強制戒治之程式。從而依該次修
    正後之規定，僅限於「初犯」及「5 年後再犯」二種情形，
    應先經觀察、勒戒或強制戒治之程式，此乃該條例第10 條
    之例外規定。倘被告於 5年內已再犯，經依法追訴處罰，縱
    其第3 次（或第3 次以上）再度施用毒品之時間，在初犯經
    觀察、勒戒或強制戒治執行完畢釋放5 年以後，因與單純之
    「5 年後再犯」之情形有別，不合於「5 年後再犯」之例外
    規定；且因已於「5 年內再犯」，顯見其再犯率甚高，原實
    施觀察、勒戒或強制戒治，已無法收其實效，即應回歸原則
    性規定，由檢察官逕行起訴，依該條例第10條處罰（最高法
    院96年度台非字第69號判決可資參照）。查本件被告於87年
    間因施用毒品案件，經裁定送觀察、勒戒後，認有繼續施用
    毒品之傾向，再裁定令入戒治處所施以強制戒治，此間因戒
    治成效經評定為合格認無繼續戒治之必要，經裁定停止戒治
    ，所餘戒治期間付保護管束，並於戒治期滿後，由臺灣板橋
    地方法院檢察署檢察官以89年度戒毒偵字第12號為不起訴處
    分；復於89年間因施用第2 級毒品案件，經本院89年度易字
    第1940號判處有期徒刑7 月確定（強制戒治部分，於90年4
    月20日執行完畢釋放）；又於90年間因施用第2 級毒品案件
    ，經本院91年度易字第693 號判處有期徒刑10月確定（強制
    戒治部分，於92年9 月10日執行完畢釋放），已如前述，則
    雖本件再犯之時間，係在最近1 次經強制戒治執行完畢釋放
    之5 年以後，亦自屬「已於5 年內再犯」後之施用毒品情形
    ，應依該條例第10條處罰，合先敘明。
三、核被告所為，係犯毒品危害防制條例第10條第2 項之施用第
    2 級毒品罪。又其施用前後持有第2 級毒品甲基安非他命之
    低度行為，應為施用第2 級毒品甲基安非他命之高度行為所
    吸收，不另論罪。另查：被告於95年間因施用第2 級毒品案
    件，經本院95年度易字第1517號判處有期徒刑1 年2 月確定
    ，其後再由本院96年度聲減字第1114號裁定減刑為有期徒刑
    7 月，經接續執行後，甫於96年7 月16日執行完畢一節，有
    臺灣高等法院被告前案紀錄表1 份在卷足憑，其於5 年以內
    故意再犯本件有期徒刑以上之罪，為累犯，應依刑法第47條
    第1 項規定加重其刑。爰審酌被告前已有多次施用毒品之前
    科，並先後經觀察、勒戒及強制戒治之戒毒療程，始終未能
    戒除毒品之誘惑，且其正值成年，竟不思努力工作，尋求正
    常生活，僅因一時工作不順利，心情不佳，即又開始沾染施
    用毒品之惡習，戕害身心不淺，並衡諸其生活狀況、施用毒
    品之手段、動機及事發後已坦承犯行，犯後態度尚稱良好等
    一切情狀，量處如主文所示之刑，並諭知易科罰金之折算標
    準，以資警惕。
四、末按「除被告所犯為死刑、無期徒刑、最輕本刑為3 年以上
    有期徒刑之罪或高等法院管轄第一審案件者外，於前條第1
    項程序進行中，被告先就被訴事實為有罪之陳述時，審判長
    得告知被告簡式審判程序之旨，並聽取當事人、代理人、辯
    護人及輔佐人之意見後，裁定進行簡式審判程序。」刑事訴
    訟法第273 條之1 第1 項定有明文。查本件被告所犯毒品危
    害防制條例第10條第2 項之罪，並非最輕本刑為3 年以上有
    期徒刑之罪，且被告於本院99年7 月13日準備程序進行中，
    復就被訴之事實為有罪之陳述，經告知被告簡式審判程序之
    旨，被告及公訴人對於本件改依簡式審判程序審理均表示同
    意，是本院即依前揭刑事訴訟法規定，裁定本件進行簡式審
    判程序，附此敘明。
據上論斷，應依刑事訴訟法第273條之1 第1項、第299條第1項前
段，毒品危害防制條例第10條第2 項，刑法第11條前段、第41條
第1項前段、第47條第1項，判決如主文。
本案經檢察官張瑞玲到庭執行職務。
中    華    民    國    99    年    7     月    27    日
                            刑事第十八庭
                                  法  官  楊仲農
上列正本證明與原本無異。
如對本判決不服，應於送達後10日內，向本院提出上訴狀。
（上訴狀應記載具體上訴理由並應抄附繕本）
                                  書記官  陳香君
中    華    民    國    99    年    7     月    30    日
附錄本判決論罪之法律條文：
毒品危害防制條例第10條：
施用第一級毒品者，處六月以上五年以下有期徒刑。
施用第二級毒品者，處三年以下有期徒刑。

司法院資訊處製作；財團法人民間司法改革基金會備份。
